【裁判字號】    98,交聲,3737
【裁判日期】    981026
【裁判案由】    違反道路交通管理處罰條例聲明異議
【裁判全文】
臺灣臺北地方法院交通事件裁定        98年度交聲字第3737號
原處分機關  臺北市交通事件裁決所
受處分人    甲○○
上列受處分人因違反道路交通管理處罰條例案件，對於臺北市交
通事件裁決所中華民國98年6月24日所為之處分（原處分案號：
北市裁催字第裁22-CU0000000號裁決書）聲明異議，本院裁定如
下：
    主  文
異議駁回。
    理  由
一、按道路交通管理處罰條例所稱之「車輛」，係指在道路上以
    原動機行駛之汽車（包括機器腳踏車）或以人力、獸力行駛
    之車輛；道路交通安全規則所稱之「汽車」，係指在道路上
    不依軌道或電力架線而以原動機行駛之車輛（包含機器腳踏
    車），道路交通管理處罰條例第3條第8款、道路交通安全規
    則第2條第1項第1款定有明文。又汽車駕駛人，行經有燈光
    號誌管制之交岔路口闖紅燈者，處新臺幣（下同）1,800元
    以上5,400元以下罰鍰，道路交通管理處罰條例第53條第1項
    亦有明文。另汽車駕駛人違反道路交通管理處罰條例第53條
    者，除依原條款處罰鍰外，並記違規點數3點，亦為同條例
    第63條第1項第3款所明定。
二、本件異議人即受處分人甲○○於民國98年2月18日上午8時36
    分許，騎乘車牌號碼BLF-937號重型機車（下稱系爭機車）
    ，沿臺北縣新店市○○路○段行駛，行經安康路二段4號前
    有燈光號誌管制之交岔路口，竟於燈光管制號誌為紅燈時仍
    穿越交岔路口往新店方向直行，經臺北縣政府警察局新店分
    局員警乙○○以科學儀器採證，以受處分人行經有燈光號誌
    管制之交岔路口闖紅燈之違規行為，依道路交通管理處罰條
    例第53條第1項規定掣單逕行舉發，嗣受處分人未於舉發通
    知單上所載應到案日期即98年4月10日前向原處分機關提出
    申訴，亦未依規定自動繳納罰鍰，原處分機關乃於98年6月
    24 日依前開條例第53條第1款、第63條第1項第3款（裁決書
    漏引第3款）之規定，裁處受處分人罰鍰4,500元，並記違規
    點數3點。
三、本件異議人聲明異議意旨略以：臺北市○○市○○路二段4
    號前交岔路口，係為一有調撥車道號誌的路口，伊係依照調
    撥燈號直行，並無舉發函所稱違規情事，舉發函所附照片，
    僅有紅綠燈號誌，並未有清楚之調撥燈號，依照其所提供之
    照片，車道上所有的車輛均未停止且向前直行，可推知當時
    的調撥直行的燈號應為亮起的，如同於路口伊自行拍攝的照
    片，所有車輛均依調撥號誌行駛，雖紅綠燈之燈號為紅燈，
    亦無任何不遵守交通規則之情事，為此聲明異議，請求撤銷
    原處分等語。
四、經查：
（一）按處理違反道路交通管理事件，有關文書送達之規定，依
      行政程序法之規定。又送達於應受送達人之住居所、事務
      所或營業所為之；於應送達之處所不獲會晤應受送達人時
      ，得將文書付與有辦別事理能力之同居人、受僱人或應送
      達處所之接收郵件人員；送達，不能依前二條規定為之者
      ，得將文書寄存送達地之地方自治或警察機關，並作送達
      通知書兩份，一份黏貼於應受送達人住居所、事務所、營
      業所或其就業處所門首，另一份交由鄰居轉交或置於該送
      達處所信箱或其他適當位置，以為送達；前項情形，由郵
      政機關為送達者，得將文書寄存於送達地之郵政機關；寄
      存機關自收受寄存文書之日起，應保存3個月；違反道路
      交通管理事件統一裁罰基準及處理細則第5條、行政程序
      法第72條第1項前段、第73條第1項、第74條分別定有明文
      。查系爭機車車籍地址於本件違規時間至舉發通知單送達
      之際（即自98年2月18日至98年3月13日）係設於臺北市○
      ○區○○街117號，此有臺北市監理處98年10月12日北市
      監牌字第09865965100號函暨所附機器腳踏車新領牌照登
      記書可按，又本件舉發單位臺北縣政府警察局新店分局98
      年3月11日開立之北縣警交字第CU0000000號舉發違反道路
      交通管理事件通知單，係經交付郵政機關以掛號郵寄方式
      ，向受處分人系爭機車上揭車籍地址為送達，因未獲會晤
      應受送達人本人，亦無同居人、受僱人或應受送達處所得
      接收郵件人員等予以受領，而於98年3月13日將該送達文
      書寄存於臺北金南郵局，並作送達通知書2份，一份黏貼
      於應受送達人門首，一份置於該受送達處所信箱或其他適
      當位置，以為送達等情，有臺北縣政府警察局送達證書影
      本1紙在卷可稽（本院卷第8頁），揆之前揭說明，堪認本
      件北縣警交字第CU0000000號舉發違反道路交通管理事件
      通知單業已符合行政程序法第74 條規定為寄存送達，縱
      令受處分人並未前往領取該通知單，仍自寄存之日起（即
      98年3月13日）發生送達之效力，合先敘明。
（二）本件受處分人於前揭時、地，騎乘系爭機車，行經有燈光
      號誌管制之交岔路口，於燈光號誌為紅燈時仍穿越交岔路
      口往新店方向直行，經臺北縣政府警察局新店分局員警乙
      ○○以科學儀器採證，掣單逕行舉發之事實，業據證人乙
      ○○到庭證稱：伊自86年即開始從事交通稽查，本件舉發
      通知單為伊所填製，因係以逕行舉發之方式，照片要先送
      交通隊隊部，再統一電腦列印舉發單，故填單人除了伊外
      ，尚有小隊長盧文和，卷附5張照片（本院卷第17至19頁
      ）是伊所拍攝，拍攝的日期就如舉發通知單上所記載的違
      規時間，該路口確實有一個調撥燈號，是在每天早上6點
      半至8點半為調撥路段時間，為紓解交通流量，於路口紅
      燈時，會開放外側車道綠燈直行，本件伊拍照時間是早上
      8時36分許，調撥燈號是關閉的，未顯示直行綠燈，而在
      伊拍攝卷附照片的過程中，燈光並未變換，當時有其他車
      輛也往前，故另有舉發二輛車，其中一輛是白色自小客車
      、車號7876-SM，一輛是重機車，在卷附的照片因為模糊
      看不清楚車號，需要另以電腦放大始能看清等語明確（本
      院卷第31頁反面至32頁）；再觀諸違規採證照片5幀（本
      院卷第17至19頁）所示，系爭機車確有於燈光號誌為紅燈
      且調撥燈號關閉時，仍為穿越交岔路直行行駛，有本院卷
      附第19頁上方及左下方照片右側號誌桿上調撥燈號狀態可
      參，又該照片經本院訊問時提示受處分人辨識，亦為受處
      分人所不爭執，縱受處分人爭執照片所示之燈號並未拍攝
      完全云云，仍無礙於受處分人騎乘機車行經該路口時，燈
      號狀態之認定；又乙○○身為執法人員，與受處分人既素
      不相識，且無任何宿怨仇隙，衡情證人應無在執行交通勤
      務中，刻意舉發素不相識、毫無冤仇之受處分人，且甘冒
      偽證之罪責，於本院調查中到庭具結為虛偽之陳述，以羅
      織誣陷受處分人之可能或必要，其所述復與卷附照片相符
      ，是證人乙○○之證言應可採信，復有本件臺北縣政府警
      察局舉發違反道路交通管理事件通知單、臺北縣政府警察
      局新店分局98年8月17日北縣警店交裁字第0980040791號
      函各1紙在卷可憑。是受處分人上開所辯：伊係依照調撥
      燈號直行云云，尚不足採。從而，本件事證明確，受處分
      人之違規行為，堪以認定。
五、綜上所述，受處分人確有騎乘系爭機車，於前開時、地，行
    經有燈光號誌管制之路口闖紅燈之違規行為，且受處分人逾
    到案日期（即98年4月10日）60日以上始向原處分機關提出
    申訴，此有臺北市交通事件裁決所98年7月10日受處分人寄
    發之駕車違規異議電子郵件1紙在卷可憑。從而，原處分機
    關依前開道路交通管理處罰條例第53條第1項、第63條第1項
    第3款（裁決書漏引第3款）及違反道路交通管理事件統一裁
    罰基準表之規定，裁處受處分人罰鍰4,500元，並記違規點
    數3點，尚無違誤。受處分人猶執前詞指摘原處分不當，為
    無理由，自應將其異議駁回。
據上論結，依道路交通案件處理辦法第19條，裁定如主文。
中    華    民    國    98    年    10    月    26    日
                              交通法庭法  官  楊蕙芬
以上正本證明與原本無異
如不服本裁定應於送達後5日內向本院提出抗告狀
                                      書記官  馬正道
中    華    民    國    98    年    10    月    28    日


司法院資訊處製作；財團法人民間司法改革基金會備份。
